【裁判字號】    92,聲判,76
【裁判日期】    921230
【裁判案由】    聲請交付審判
【裁判全文】
臺灣板橋地方法院刑事裁定                          九十二年度聲判字第七六號
    聲  請  人  甲○○
    被      告  乙○○
                丙○○
右列聲請人因告訴被告等傷害、妨害自由案件，不服臺灣高等法院檢察署檢察長九十
二年度上聲議字第二五一四號駁回再議之處分（原不起訴處分案號：臺灣板橋地方法
院檢察署九十一年度偵字第七五○二號、九十二年度偵字第一六七八號），聲請交付
審判，本院裁定如左：
    主  文
聲請駁回。
    理  由
一、按告訴人不服上級法院檢察署檢察長或檢察總長認再議無理由而駁回之處分者，
    得於接受處分書後十日內委任律師提出理由狀，向該管第一審法院聲請交付審判
    ；又法院認為交付審判之聲請不合法或無理由者，應駁回之，刑事訴訟法第二百
    五十八條之一、第二百五十八條之三第二項前段分別定有明文。本件聲請人即告
    訴人甲○○，前以被告乙○○、丙○○等二人涉犯傷害、妨害自由等罪嫌而提出
    告訴，經臺灣板橋地方法院檢察署檢察官偵查終結後，認被告二人罪嫌不足，而
    於民國（下同）九十二年四月二十二日以九十一年度偵字第七五○二號、九十二
    年度偵字第一六七八號為不起訴處分，聲請人不服聲請再議，復經臺灣高等法院
    檢察署檢察長以再議為無理由，而於九十二年六月十九日以九十二年度上聲議字
    第二五一四號為駁回再議之處分，此經本院依職權調閱前揭卷宗核閱無誤；又聲
    請人係於九十二年六月二十六日收受上開駁回再議之處分書，此有臺灣高等法院
    檢察署送達證書一紙在卷可稽，依首揭條文規定，聲請人聲請交付審判之法定期
    間，應自九十二年六月二十七日起算，加計其係居住於臺北縣五股鄉之在途期間
    二日後，應於九十二年七月八日屆滿；茲聲請人於九十二年七月七日委任律師具
    狀向本院提出本件交付審判之聲請，有聲請狀首頁之本院收狀戳印文一枚可按，
    是本件此部分之聲請程序自屬合法，合先敘明。
二、本件聲請意旨略以：
  (一)被告二人涉犯傷害罪嫌部分：查聲請人確受有傷害之事實，有附卷診斷證明書可
    稽，僅因聲請人傷勢輕微，致警員製作筆錄時並未注意到聲請人是否有受傷，此
    乃常情；而聲請人嗣後赴醫院進行驗傷，取得診斷證明書，證明確實受有傷害後
    ，始再赴警局提出傷害告訴，亦屬合理；原檢不採診斷證明書之直接證據，而逕
    採證人即警員徐永富個人判斷之意見，顯有違證據法則云云。
  (二)被告二人涉犯妨害自由罪嫌部分：原檢認：「聲請人指稱遭被告等人強壓於地上
    並脫去其長褲乙節，倘上開陳稱屬實，聲請人既被壓在地上，且雙手均為人所扣
    住，並有掙扎之情，則其雙手及身體部位自應有多處擦傷或瘀腫，而非僅止於卷
    附診斷證明書所載之口腔黏膜擦傷○‧五乘○‧五公分、左臉頰紅腫二乘二公分
    及左手腕瘀腫一乘二公分等傷害而已」，然聲請人確受有左手腕瘀腫一乘二公分
    之傷害，此有行政院衛生署臺北醫院診斷證明書可稽，上開傷勢顯係因聲請人雙
    手為被告等人扣住所造成，此與原檢認「雙手均為人所扣住，並有掙扎之情，則
    其雙手及身體部位自應有多處擦傷或瘀腫」之論理相符，惟原檢卻昧於聲請人上
    開傷勢，而為與其處分論理相左之結論，其處分顯有未恰云云。
三、按犯罪事實應依證據認定之，無證據不得認定犯罪事實；又不能證明被告犯罪者
    ，應諭知無罪之判決，刑事訴訟法第一百五十四條第二項、第三百零一條第一項
    分別定有明文。又告訴人之告訴，係以使被告受刑事追訴為目的，是其陳述是否
    與事實相符，仍應調查其他證據以資審認；再犯罪事實之認定，應憑真實之證據
    ，倘證據是否真實尚欠明確，自難以擬制推測之方式，為其判斷之基礎；而認定
    犯罪事實之證據係指足以認定被告確有犯罪行為之積極證據而言，該項證據自須
    適合於被告犯罪事實之認定，始得採為斷罪之資料；刑事訴訟上證明之資料，無
    論為直接或間接證據，均須達於通常一般之人均不致有所懷疑，而得確信其為真
    實之程度，始得據為有罪之認定，若其關於被告是否犯罪之證明未能達此程度，
    而有合理懷疑之存在，致使無從形成有罪之確信，根據「罪證有疑，利於被告」
    之證據法則，即不得遽為不利被告之認定；其以情況證據（即間接證據）斷罪時
    ，尤須基於該證據在直接關係上所可證明之他項情況事實，本乎推理作用足以確
    證被告有罪，方為合法，不得徒憑主觀上之推想，將一般經驗有利被告之其他合
    理情況逕予排除，最高法院五十二年臺上字第一三○○號、五十三年臺上字第六
    五六號、二十九年上字第三一○五號、七十六年臺上字第四九八六號、三十二上
    字第六七號分別著有判例可資參照。
四、原檢經調查後，認：
  (一)被告二人涉犯傷害罪嫌部分：被告二人均堅詞否認有何傷害犯行，且證人即案發
    當時（即九十一年二月六日凌晨五時許）前往現場，嗣並為聲請人製作第二次警
    詢筆錄之警員徐永富亦結證稱：「（你當時在現場時甲○○有受傷？）因當時他
    們衣服是穿好的，所以沒注意到」、「（當時現場他們有說他們被打或其他不法
    侵害？）當時沒有說，是到派出所才說的」、「甲○○第二次筆錄是你作時他們
    有傷？）是做完第一次筆錄後，才又於九點多回來拿傷單作第二次筆錄」、「（
    從現場回到派出所以後做第一次筆錄時，甲○○身上有傷？）他們沒有說，所以
    也沒注意到，而時間太久了」等語，依常理聲請人若受有傷害，於警員至現場或
    第一次作筆錄時，必會將受傷之處讓警員查看受傷情形，並於筆錄中明確指訴被
    告等有傷害犯行，然聲請人於現場及第一次製作筆錄時，均未言及有受傷情事，
    而遲至當日晚間八時許，始再持診斷證明書提出告訴，其診斷證明書內所載之傷
    勢，究係何來，已非無疑問，自不足遽依聲請人此等片面且悖乎常情之指訴，逕
    為不利於被告二人之事實認定。
  (二)被告二人涉犯妨害自由罪嫌部分：聲請人對於遭被告等人強壓於地上並脫去其長
    褲乙節，指稱略以：有六個人把伊壓在地上，但印象是三、四個人將伊壓在地上
    ，一手是一個人抓伊，伊有掙扎，被告等人是一個人用雙手扣住伊的一支手，而
    伊有掙扎，而有人脫伊褲子云云；倘上開指訴屬實，聲請人既被壓在地上，且雙
    手均為人所扣住，並有掙扎之情，則其雙手及身體部位自應有多處擦傷或瘀腫，
    而非僅止於卷附診斷證明書所載之口腔黏膜擦傷○‧五乘○‧五公分、左臉頰紅
    腫二乘二公分及左手腕瘀腫一乘二公分等傷害而已；且聲請人此部分之指訴，亦
    與證人即當時同在現場之林莊正女所陳：「（你看見甲○○如何被脫褲子？）對
    方一邊架住甲○○的手，而第三人脫他褲子，而姿勢是站立」云云，不相合致，
    足認聲請人此部分之指訴，亦與事實有間，難憑以為不利被告二人之事實認定。
五、原檢綜合審酌偵查中所有之事證資料，認聲請人於偵查中所指訴被告二人涉犯傷
    害、妨害自由罪嫌部分，其指訴之情節與常情不符，亦與事實有間，更與證人徐
    永富、林莊正女所證述之情節相違，不足採為不利被告二人之事實認定，此外，
    復查無其他積極證據足認被告二人有何此部分告訴人所指之犯行，因認被告二人
    之犯罪嫌疑均屬不足，而為駁回聲請人再議之處分；經本院調取全部偵查卷宗詳
    予核閱後，認依偵查中曾顯現之證據，聲請人於偵查中所指摘不利於被告之事證
    ，業據檢察機關詳為調查斟酌，而原不起訴處分及原檢駁回再議之處分所載理由
    ，亦無何違背經驗法則、論理法則或其他證據法則之處；原檢採證認事，並無何
    違法不當之處，本件聲請人聲請交付審判，為無理由，應予駁回。
六、至聲請人另於本件交付審判聲請狀內，指摘原臺灣板橋地方法院檢察署檢察官認
    被告二人當時並非破壞聲請人住處之門鎖強行進入該處，而就此部分同為不起訴
    處分，該處分有違經驗法則，顯有未當云云；惟查聲請人此部分之所訴，經臺灣
    板橋地方法院檢察署檢察官為不起訴處分後，聲請人並未就此部分聲請再議，原
    檢亦未就此部分為駁回聲請人再議之處分，揆諸首揭條文規定，聲請人自不得就
    此部分聲請交付審判；從而，聲請人此部分之聲請，顯非適法，亦應予駁回。
據上論斷，應依刑事訴訟法第二百五十八條之三第二項前段，裁定如主文。
中      華      民      國      九十二      年    十二    月    三十    日
                                        臺灣板橋地方法院刑事第六庭
                                            審判長法  官  高玉舜
                                                  法  官  邱育佩
                                                  法  官  劉景宜
右正本證明與原本無異。
如不服本裁定，應於送達後五日內，向本院提出抗告狀。
                                                  書記官  劉育君
中      華      民      國      九十三      年    一      月    二      日


司法院資訊處製作；財團法人民間司法改革基金會備份。
